臺灣高等法院高雄分院刑事判決
111年度上易字第63號
上  訴  人  臺灣高雄地方檢察署檢察官
被      告  邱培銘


上列上訴人因被告詐欺案件，不服臺灣高雄地方法院110年度訴
字第188號，中華民國110年12月2日第一審判決（起訴案號：臺
灣高雄地方檢察署109年度偵字第10375號），提起上訴，本院判
決如下：
    主  文
原判決關於事實一㈠部分撤銷。
甲○○犯乘機詐欺取財罪，處有期徒刑壹年貳月。未扣案之犯罪所
得新臺幣陸拾玖萬壹仟參佰元沒收，於全部或一部不能沒收或不
宜執行沒收時，追徵其價額。
其他上訴駁回（即事實一㈡、㈢部分）。
    事  實
一、甲○○與乙○○為國中同學。詎甲○○明知乙○○係中度智能障礙之
    人，因心智缺陷辨識能力顯有不足，對事務不能為合理之分
    析與利害之判斷，竟乘乙○○因上開心智缺陷致其辨識能力皆
    顯有不足之情形，意圖為自己不法之所有，基於乘機詐欺取
    財之犯意，而分別為下列犯行：
㈠、於民國108年12月19日至108年12月26日間之某日，向乙○○佯
    稱為其保管乙○○之台北富邦銀行高雄分行帳號000000000000
    號帳戶（下稱上開富邦帳戶），並保證不會動到裡面的錢等
    語，要求乙○○交付上開帳戶之提款卡、密碼，復基於以不正
    方法由自動付款設備取得他人財物之犯意，於108年12月19
    日至109年2月10日間，未獲乙○○授權，接續以提款卡置入自
    動櫃員機並輸入密碼之不正方法，自上開富邦帳戶陸續提領
    存款，總計新臺幣（下同）69萬1,300元【即起訴書犯罪事
    實一㈠後段】。
㈡、另於109年1月間，帶乙○○前往不詳錢莊，指示乙○○以其名義
    為甲○○借貸3萬元，嗣錢莊交付2萬7,000元後，甲○○僅將其
    中5,000元交付乙○○，甲○○則取得2萬2,000元之現金【即起
    訴書犯罪事實一㈢前段】。
㈢、又於109年1月31日，再度指示乙○○以其名下之機車作為擔保
    品向大升當鋪借貸3萬元，嗣大升當鋪交付2萬7,000元後，
    甲○○僅將其中5,000元交付乙○○，甲○○則取得2萬2,000元之
    現金【即起訴書犯罪事實一㈢中段】。
二、案經乙○○訴由高雄市政府警察局三民第二分局報告臺灣高雄
    地方檢察署檢察官偵查起訴。
    理  由
壹、有罪部分
一、證據能力部分
㈠、按被告以外之人於審判外之陳述，雖不符刑事訴訟法第159條
    之1至之4等4條之規定，而經當事人於審判程序同意作為證
    據，法院審酌該言詞陳述或書面陳述作成時之情況，認為適
    當者，亦得為證據；當事人、代理人或辯護人於法院調查證
    據時，知有刑事訴訟法第159條第1項不得為證據之情形，而
    未於言詞辯論終結前聲明異議者，視為有前項之同意，同法
    第159條之5定有明文。立法意旨在於傳聞證據未經當事人之
    反對詰問予以核實，原則上先予排除；惟若當事人已放棄反
    對詰問權，於審判程序中表明同意該等傳聞證據可作為證據
    ；或於言詞辯論終結前未聲明異議，基於尊重當事人對傳聞
    證據之處分權，及證據資料愈豐富，愈有助於真實發見之理
    念，且強化言詞辯論主義，使訴訟程序得以順暢進行，上開
    傳聞證據亦均具有證據能力。查本判決所引具傳聞性質之審
    判外供述證據，經檢察官於本院準備程序中表示同意有證據
    能力（見訴卷第62頁），且被告甲○○於原審已同意有證據能
    力（見訴卷第34、98至99頁），迄於本院言詞辯論終結前復
    未聲明異議。本院審酌各該傳聞證據作成時之情況，認均與
    本件待證事實具有關聯性，且查無證據足以證明言詞陳述之
    傳聞證據部分，陳述人有受外在干擾、不法取供或違反其自
    由意志而陳述之情形；書面陳述之傳聞證據部分，亦無遭變
    造或偽造之情事；衡酌各該傳聞證據，作為本案之證據亦屬
    適當，自均得為證據，而有證據能力。
㈡、另本判決引用之非供述證據部分，查無實施刑事訴訟程序之
    公務員違法取證之情事，依刑事訴訟法第158 條之4 之反面
    解釋，亦有證據能力。
二、認定犯罪事實所憑之證據及理由
㈠、上開犯罪事實，業據被告於本院審理時坦承不諱（見本院卷
    第82、89頁），核與證人即告訴人乙○○（下稱告訴人）所為
    下列證述相符：⑴、於偵查中證稱：被告說要幫我保管富邦
    銀行帳戶提款卡，並保證不會動到裡面的錢，要我將提款卡
    交給他，所以我就跟他講密碼，錢都是他領走的，後來1、2
    月被告帶我去簽本票，其中1間借3萬元，還有拿我機車行照
    去大升當鋪換3萬元，我都只有分到5,000元，我不需要用錢
    等語（見警卷第14、18頁；偵卷第19至20頁）；⑵、於原審
    審理時證述：被告說要幫我保管富邦銀行的提款卡，沒有說
    原因，有說不會動裡面的錢，我就把富邦銀行帳戶的提款卡
    交給被告，並跟他講密碼，後來他領了70萬元，也都沒有還
    我，被告有找我去當鋪借款，我總共去了3間，前2間是被告
    帶我去的，被告沒有跟我說去當鋪借款要做什麼，被告找我
    去我就去了，都是用我的名義借，我有提供摩托車當抵押品
    給大升當鋪借了3萬元，第2間當鋪我不知道名字，也不知道
    路，也是借3萬元，這2次我都有分到5,000元，剩下的錢都
    給被告，借款後的利息是我在繳，當時我不知道去當鋪借款
    是在做什麼事情，我不清楚借款的意思，不大知道這個行為
    是什麼，就覺得奇怪怎麼會拿到5,000元等語（見訴卷第107
    至109 、111至112 、119至123 、125至129 頁）。又證人
    即大升當鋪經辦人林煜閎於原審審理時證稱：被告有跟我們
    借款1次，之後被告介紹了告訴人來借款，被告有先打來說
    有人需要資金周轉，我說好，借款當天被告有陪告訴人一起
    來，告訴人跟我說要借3萬元，被告好像在外面等，我有問
    告訴人這筆錢是誰要用的，他說他剛好要用到，我和告訴人
    對談過程中，覺得告訴人好像有點難理解講話的內容，要講
    1、2 次，資料的部分我有告訴他在哪邊簽名，後來是被告
    來還這筆款項等語甚詳（見訴卷第133至138頁），亦可與告
    訴人之上開證詞相互勾稽。復有上開富邦帳戶存摺內頁、大
    升當鋪110年5月20日（110）大當字第0520號函文在卷可資
    佐證（見警卷第23頁、偵卷第41至45頁、訴卷第69頁）。輔
    以，告訴人係中度智能障礙之人，並經法院為輔助之宣告，
    其理解判斷能力不佳，經濟活動能力須部分監督協助等情，
    亦經證人即告訴人之嬸嬸徐美惠、證人即告訴人之遠親黃文
    雅於原審分別證述在卷（見訴卷第141至144、149至150頁）
    ，並有告訴人身心障礙證明（見警卷第23頁）、高雄市心欣
    診所精神鑑定報告書、臺灣高雄少年及家事法院109年度輔
    宣字第48號民事裁定書附卷可考（見臺灣高雄少年及家事法
    院109年度輔宣字第48號卷宗第43至45、49至50頁）、高雄
    市立鼎金國民中學110年4月30日高市鼎中輔字第1107019850
    0號函文（見訴卷第57頁）在卷足憑。
㈡、再者，被告迄今均未歸還告訴人任何款項，又上開2次向錢莊
    、大升當鋪所為之借款，告訴人均僅分到5,000元，而被告
    卻均取得2萬2,000元，倘係告訴人有借款需求始至錢莊、當
    舖借款，然借款金額大部分卻由被告取得，實與常情不符；
    況倘係告訴人向大升當鋪借款，被告亦無須事後向大升當鋪
    償還該筆3萬元之借款；足徵被告係利用告訴人因智能障礙
    難以充分理解交付提款卡及密碼、至當鋪或錢莊借款之意義
    ，而自告訴人處取得上開富邦帳戶之提款卡及密碼，嗣後陸
    續提領共69萬1,300元，並攜同告訴人前往錢莊、大升當鋪
    借款，分別取走2萬2,000元，遂行其乘機詐欺取財及以不正
    方法由自動付款設備取得他人財物之犯行，是其主觀上當有
    乘機詐欺取財、以不正方法由自動付款設備取得他人財物之
    犯意至明。
㈢、綜上所述，被告於本院之任意性自白，核與事實相符，堪予
    採信。從而，本案事證明確，被告犯行，洵堪認定，應依法
    論科。
三、論罪
㈠、核被告就事實一㈠所為，係犯刑法第341條第1項之乘機詐欺取
    財罪、第339條之2第1項之以不正方法自自動付款設備取財
    罪；就事實一㈡、㈢所為，均係犯刑法第341條第1項之乘機詐
    欺取財罪。
㈡、事實一㈠部分，被告詐得告訴人上開富邦帳戶之提款卡、密碼
    後，於108年12月19日至109年2月10日間，陸續非法由自動
    付款設備提款之行為，其主觀上係基於同一犯意，且侵害同
    一法益，手法相同且時間尚稱密接，各行為之獨立性極為薄
    弱，依一般社會健全觀念，在時間差距上難以強行分開，應
    視為數個舉動之接續施行，為接續犯，應僅論以一罪。
㈢、又按刑法上一行為而觸犯數罪名之想像競合犯，其存在之目
    的，在於避免對於同一不法要素過度評價，則自然意義之數
    行為，得否評價為法律概念之一行為，應就客觀構成要件行
    為之重合情形、主觀意思活動之內容、所侵害之法益與行為
    間之關聯性等要素，視個案情節依社會通念加以判斷。如具
    有行為局部之同一性，或其行為著手實行階段無從區隔者，
    得認與一行為觸犯數罪名之要件相侔，而依想像競合犯論擬
    （最高法院105年度台非字第66號判決意旨參照）。事實一㈠
    部分，被告之犯罪手法既係詐取告訴人上開富邦帳戶之提款
    卡、密碼後，再持告訴人上開富邦帳戶之提款卡至自動櫃員
    機提領款項據為己有，係在同一犯罪目的、預定計畫下所為
    各階段行為，其行為著手實行階段無從區隔，應認屬法律概
    念之一行為，其以一行為觸犯上開二罪名，為想像競合犯，
    應依刑法第55條之規定，從一重之乘機詐欺取財罪處斷。起
    訴書認上述二罪應數罪併罰，容有誤會，併予敘明。
㈣、事實一㈠、㈡、㈢所示各次犯行，因時間、行為態樣均明顯可分
    ，顯見犯意各別、行為互殊，應分論併罰。至公訴意旨認被
    告本案所涉乘機詐欺取財犯行應屬接續犯，而論以一罪，亦
    有誤會，應予指明。
四、上訴論斷部分
㈠、檢察官上訴意旨略以：被告固坦承取走告訴人金融卡並提領
    相關金額，然始終辯稱係借款，實質上從未承認有詐欺告訴
    人，更稱係告訴人自行去當鋪借款，飾詞狡辯，犯後態度明
    顯不佳，且被告長時間憑藉其係告訴人之友人，以其強勢地
    位欺壓處於弱勢之告訴人，此從告訴人於偵審中談到被告就
    會顯現害怕、焦慮、遲疑之反應即可得知，加以被告詐欺所
    得之款項甚鉅，顯現其犯罪情節猶非輕微，除侵害告訴人之
    財產利益外，更係對告訴人之心理造成不可磨滅之創傷，然
    原判決僅量處如上所示之刑度，相較於被告在本案審理中所
    表現之犯後態度、告訴人因本案所遭受之不法侵害，以及原
    判決本應對社會大眾彰顯維護法秩序之價值而言，實難認被
    告已因原判決所諭知之刑度而受到相應之處罰，更無從透過
    此一刑度為告訴人及整體法秩序實現公平正義之可能，是認
    原判決量刑有違反比例原則之違誤等語。
㈡、按法官於有罪判決中，究應如何量處罪刑，為實體法賦予審
    理法官裁量之刑罰權事項，法官行使此項裁量權，自得依據
    個案情節，參諸刑法第57條所定各款犯罪情狀之規定，於該
    法定刑度範圍內，基於合義務性之裁量，量處被告罪刑，此
    量刑之裁量權，固屬於憲法所保障法官獨立審判之核心，惟
    法院行使此項裁量權，亦非得以任意或自由為之，仍應受一
    般法律原理原則之拘束，即仍須符合法律授權之目的、法律
    秩序之理念、國民法律感情及一般合法有效之慣例等規範，
    尤其應遵守比例原則及平等原則之意旨，否則即可能構成裁
    量濫用之違法。苟法官量刑已以行為人之責任為基礎，並斟
    酌刑法第57條各款所列情狀，在法定刑度內酌量科刑，並無
    顯然失當或違反公平、比例及罪刑相當原則者，亦無偏執一
    端，致明顯失出失入情形，即不得任意指為違法或不當。
㈢、撤銷改判部分　　　　
 1、原審就事實一㈠部分，認事證明確，予以論罪科刑，固非無
    見。惟查，被告乘機詐欺被害人之提款卡、密碼後，接續以
    不正當方法由自動付款設備取得告訴人之款項高達69萬1,30
    0元，造成告訴人損害甚鉅，而以我國自108年迄今之每月基
    本工資僅由23,100元調升至25,250元，且大部分受僱勞工之
    薪資偏低之情觀之，被告不法獲利顯逾一般勞工正當工作之
    年收入，原審僅量處有期徒刑6月，失之過輕，難認罪刑相
    當而不符比例、公平原則，檢察官上訴主張原審量刑未妥，
    有違反比例原則之違誤，為有理由，自應由本院就此部分予
    以撤銷改判。
 2、就事實一㈠部分，爰以行為人責任為基礎，審酌被告不思循
    正當途徑獲取財物，竟因貪圖不法利益，利用告訴人因智能
    障礙致辨識能力不足，詐得提款卡並進而持提款卡盜領告訴
    人存款，金額高達69萬1,300元，造成告訴人損害甚鉅，且
    迄今仍未與告訴人和解或賠償損害，兼衡被告於偵查及原審
    否認犯罪，嗣於本院坦承犯行之犯後態度，並考量被告自稱
    高職畢業之智識程度，目前擔任送貨員，月收入2萬6,000元
    ，與母親同住，有1個未成年小孩由女友照顧之生活狀況（
    見訴卷第164頁、本院卷第89頁）等一切情狀，量處如主文
    第二項所示之刑。
 3、被告就事實一㈠部分，所獲犯罪所得69萬1,300元，迄未賠償
    被害人，且未據扣案，依刑法第38條之1第1項前段、第3項
    規定，應諭知沒收，於全部或一部不能沒收或不宜執行沒收
    時，追徵其價額。
㈣、上訴駁回部分　　
 1、原審認被告就事實一㈡、㈢部分，犯罪事證明確，因而依據相
    關法律規定予以論科，並以行為人責任為基礎，審酌被告不
    思循正當途徑獲取財物，竟因貪圖不法利益，因告訴人智能
    障礙致辨識能力不足，即利用告訴人向錢莊、大升當舖借款
    ，以取得款項，被告所為對告訴人財產安全之危害尚非輕微
    ，對告訴人信用業已構成相當之危害，且除償還大升當鋪之
    借款外，其餘部分被告仍未與告訴人達成和解或賠償所受損
    害，並審酌被告於原審否認犯罪之犯後態度，暨被告於原審
    自稱高職畢業之智識程度，經濟狀況勉持，無婚姻關係，有
    一個未成年小孩，目前由女友照顧之生活狀況（見訴卷第16
    4頁），並兼衡被告之前科素行、犯罪手段、情節、詐取金
    額等一切情狀，就事實一㈡、㈢分別量處拘役30日、20日，及
    均諭知易科罰金以1,000元折算1日，並定應執行拘役40日暨
    諭知易科罰金之折算標準。復就沒收部分說明：⑴、事實一㈡
    錢莊部分，被告向告訴人詐得2萬2,000元，屬其犯罪所得，
    未扣案亦未發還被害人，應依刑法第38條之1第1項前段、第
    3項，宣告沒收，於全部或一部不能沒收或不宜執行沒收時
    ，追徵其價額。⑵、事實一㈢大升當鋪部分，因被告已於109
    年4月28日清償大升當鋪借款，有大升當鋪110年5月20日（1
    10）大當字第0520號函文在卷可稽（見訴卷第69頁），若再
    沒收、追徵，將使被告面臨雙重追償之不利益而有過苛之虞
    ，依刑法第38條之2第2項規定，不予宣告沒收或追徵。
 2、經核原判決此部分認事、用法，均無不合，量刑及沒收之說
    明亦屬允當。原審就此部分所為量刑，已說明係以行為人之
    責任為基礎，並斟酌刑法第57條各款所列一切情狀予以裁量
    ，業如前述，既未逾越法定刑度，又未濫用自由裁量之權限
    ，而無明顯過輕致生違背公平、比例或罪刑相當原則之情，
    自無何不當或違法而構成應撤銷之事由可言。檢察官上訴主
    張原判決就此部分之量刑有違比例原則，未使被告受到相應
    處罰，無法實現公平正義，為無理由，應予駁回。
貳、不另為無罪之諭知部分
一、公訴意旨略以：被告與告訴人為國中同學。詎被告明知告訴
    人係中度智能障礙之人，因心智缺陷辨識能力顯有不足，對
    事務不能為合理之分析與利害之判斷，竟乘告訴人因上開心
    智缺陷致其辨識能力皆顯有不足之情形，意圖為自己不法之
    所有，基於乘機詐欺取財之犯意，向告訴人佯稱先前購買手
    機時告訴人擔任保證人，若不願借款予被告，被告就不還錢
    ，讓討債集團找告訴人等語，而分別為下列犯行：
㈠、於108年11月27日至108年12月19日，偕同告訴人至提款機提
    領上開富邦帳戶內之存款，告訴人再將提領款項總計31萬5,
    000元全數交給被告。【即起訴書犯罪事實一㈠前段】
㈡、另於108年12月10日起，使告訴人以其國泰人壽保單借款共計
    5萬2,000元，並將其儲蓄險解約取得解約金約28萬，於上開
    金額匯入告訴人郵局帳戶，再指示告訴人將上開存款領現轉
    交被告，金額共計33萬2,000元。【即起訴書犯罪事實一㈡】
㈢、另於109年2月底至3月初某日，將告訴人帶往錢莊，指示告訴
    人以自己名義為被告借款1萬元，並簽立本票1紙交付錢莊供
    擔保，被告則將錢莊交付之4,000元全額取走。【即起訴書
    犯罪事實一㈢後段】
　　因認被告就上開㈠、㈡、㈢犯行，亦成立刑法第341條第1項乘
    機詐欺取財罪嫌等語。
二、犯罪事實應依證據認定之，無證據不得認定犯罪事實，刑事
    訴訟法第154條第2項定有明文。又不能證明被告犯罪者，應
    諭知無罪之判決，此亦為刑事訴訟法第301條第1項所明定。
    再檢察官對於起訴之犯罪事實，應負提出證據及說服之實質
    舉證責任。倘其所提出之證據，不足為被告有罪之積極證明
    ，或其指出證明之方法，無從說服法院以形成被告有罪之心
    證者，基於無罪推定之原則，自應為被告無罪判決之諭知。
    另告訴人與被告係立於相反立場，其所述被害情形，難免不
    盡實而有虛偽性之危險；故告訴人之陳述，除須無瑕疵可指
    外，尚應調查其他必要之證據，以察其是否與事實相符，亦
    即尚須有補強證據以擔保其真實性，始得採為斷罪之依據（
    最高法院91年台上字第4443號判決、100年台上字第7009號
    判決意旨參照）
三、公訴意旨認被告涉犯上開乘機詐欺取財罪嫌，主要係以被告
    於偵查時之供述、證人即告訴人乙○○、黃文雅、徐美惠於偵
    查時之證述、告訴人身心障礙證明、告訴人上開富邦銀行帳
    戶存摺影本、告訴人上開郵局帳戶存摺影本、告訴人簽立之
    清償債務契約書、本票影本為其主要論據。訊據被告甲○○堅
    決否認有何乘機詐欺取財犯行，並辯稱：告訴人並未提領31
    萬5,000元給我，保單借款、儲蓄險解約都是告訴人自己去
    辦理，款項均未交給我，錢莊借款1萬元的部分，不是我帶
    告訴人去的，我也沒有拿4,000元等語。經查：
㈠、於108年11月27日至108年12月19日，告訴人上開富邦帳戶內
    之存款提領款項總計31萬5,000元；於109年2月21日、109 
    年2月24日、109年2月25日、109年3月2日告訴人以其國泰人
    壽保單借款共計5萬2,000元，並於108年12月9日將其儲蓄險
    解約取得解約金28萬7,478元，均匯入告訴人郵局帳戶，該
    等款項均於當日或數日後隨即提領等情，有上開富邦帳戶存
    摺內頁、告訴人帳戶客戶歷史交易明細、國泰人壽保險股份
    有限公司保險給付明細表、保單借款明細表附卷可查（見偵
    卷第41頁；訴卷第53至54、65至67 頁），此部分事實，堪
    以認定。
㈡、告訴人雖於偵查時證稱：富邦銀行於108年11月27日至109年2
    月10日止，所有領款紀錄均為被告盜領，被告恐嚇我叫我拿
    國泰保單去借款，總共借了5萬2,000元都是被告拿去，被告
    又再跟我拿錢，我已經沒有錢了，只好解約儲蓄險28萬6,00
    0元，領出來給被告，被告有帶我去地下錢莊簽立本票，其
    中一間借了1萬元，都是被告拿走等語（見警卷第14至15頁
    ；偵卷第19至20頁）；然於原審審理時則證稱：我將富邦銀
    行提款卡交給被告之前，有和被告一起去領錢，提領金額是
    我自己決定的，我領出來再交給被告，大概有4、5 次，我
    有用國泰的保單去借款，是被告叫我去借的，借到的款項我
    都領出來給被告，另外我也有將保單解約，這是我自己去解
    約的，因為當時錢不夠用，不是被告叫我去解約的，我沒有
    把解約後的錢交給被告，當舖的部分，第3間是我自己去的
    ，借1萬元，這次被告沒有在場，只有前2次是被告叫我去借
    的等語（見訴卷第107至110、115至120、124至125 頁），
    其中儲蓄險解約、向錢莊借款1萬元部分，告訴人雖於偵查
    時稱均係應被告要求所為，且款項均交予被告，然於原審審
    理時卻證稱儲蓄險解約及向錢莊借款1萬元均與被告無關，
    此部分證述相互矛盾，是否可採，已有可疑。另就上開富邦
    帳戶提領31萬5,000元部分，告訴人於偵查時雖稱係被告盜
    領，於本院審理時卻稱係被告陪同告訴人一同領款，其證述
    之領款態樣已有歧異，且對照上開富邦銀行存摺內頁，可見
    自108年11月27日至108年12月19日領取款項之總額31萬5,00
    0元，共分為8天提領，提領次數共11次，亦與告訴人所述提
    領次數4、5次間無從勾稽，此部分證述是否屬實，亦有可議
    。況依前開說明，告訴人之證述，仍須有相當程度真實性之
    補強證據，始得認為與事實相符，被告既否認有利用告訴人
    取得上開款項，故本案仍須查明是否有其他與告訴人指述相
    符之補強證據。
㈢、證人徐美惠雖於偵查時證述：保險解約28萬元、保險借款5萬
    2,000元，都是被告拿走，只分2,000元給告訴人，地下錢莊
    第一筆借3萬元，拿了2萬7,000元，只給告訴人5,000元，其
    他都是被告拿走，第二筆借1萬元，拿了4,000元，都是被告
    拿走等語（見偵卷第20至21頁）；於原審審理時證述：這次
    事情是告訴人叔公發現告訴人和被告在一起，覺得很詭異，
    後來問告訴人，才知道告訴人錢都已經給出去了，我聽告訴
    人說保險有解約，被告有跟告訴人說錢不夠用，就有介紹告
    訴人去借錢，1萬元是跟高利貸借的，具體情形我不是很了
    解等語（見訴卷第144至146頁）。證人黃文雅雖於偵查時證
    述：我在109年3月看到被告和告訴人在講話，被告看到我就
    要跑，我問告訴人發生什麼事，告訴人才跟我說他130幾萬
    元都被拿走，我幫忙聯絡被告，被告就否認有向告訴人拿13
    0幾萬元，但我說領款有監視器，被告才說有領70幾萬元，
    其他沒有領，後來錢莊來找告訴人，我們才知道告訴人用字
    名義去借錢給被告，總共有3個錢莊來找等語（見偵卷第93
    頁）；於原審審理時證述：109年3月我有看到告訴人和被告
    在一起，被告看到我就把車開走，我才問告訴人，告訴人說
    他卡片被對方拿走了，後來我聯絡被告，被告一開始也不承
    認有拿卡片，後來我說監視器有錄到，他才承認有用告訴人
    卡片領走大概70萬元，但其他的他就不承認，後來我又知道
    告訴人有把保險退掉，把郵局的錢領給被告，被告又要告訴
    人去地下錢莊借錢等語（見訴卷第151至153頁）。然由證人
    徐美惠、黃文雅上開關於被告拿取告訴人款項之證述，均係
    聽聞告訴人在審判外陳述之轉述，事發當時均未親自見聞，
    渠等所為上開證述仍只是告訴人指述之累積，屬重複性之累
    積證據，自不能作為被告是否確有取得告訴人前揭款項之補
    強證據。另證人黃文雅證述其於109年3月間詢問被告時，被
    告亦僅坦承有持告訴人提款卡領取70萬元（按：即指事實一
    ㈠部分），而否認有上開被訴犯行。是以，證人徐美惠、黃
    文雅上開證詞，均不能補強告訴人指述為真。
㈣、至上開富邦帳戶雖於108年11月27日至108年12月19日有31萬5
    ,000元之提領紀錄，國泰人壽保單借款共計5萬2,000元及儲
    蓄險解約取得解約金28萬7,478元，雖均匯入告訴人郵局帳
    戶後於當日或數日後隨即提領，然保單借款、儲蓄險解約及
    款項提領之原因均所在多有，在卷內尚無其他充足事證足以
    作為補強證據之情況下，揆諸前開說明，自不能逕採告訴人
    單方面之指證而為被告不利之認定。
四、綜上所述，依檢察官所提前揭證據，尚不足使法院就被告此
    部分被訴犯刑法第341條第1項準詐欺之犯行，達於通常一般
    之人均不致有所懷疑，而得確信其為真實之程度，亦即尚有
    合理之懷疑存在，自屬不能證明被告犯罪，然因檢察官認此
    部分與前開起訴經判決有罪部分（即事實欄一㈠、㈡、㈢部分
    ），具有接續犯之實質上一罪關係，爰不另為無罪之諭知。
五、上訴駁回之理由
　　原審就檢察官所提出及卷內所存證據等訴訟資料，逐一剖析
    參互審酌，仍無從獲得被告有公訴意旨所指前揭犯行之確信
    ，因而就被告此部分被訴犯行不另為無罪之諭知，其理由論
    述不悖乎經驗法則或論理法則，核屬妥適，應予維持。檢察
    官上訴意旨仍執原審已詳予斟酌之證據，就原審採證認事適
    法職權行使及原判決已審酌認定而明白論斷之事項，仍憑己
    見再事爭執而為不同評價，指摘原審就此部分判決被告無罪
    不當，復未提出其他積極證據證明被告確有此部分公訴意旨
    所指準詐欺犯行，尚難說服本院推翻原判決而另為不利於被
    告之認定，其上訴為無理由，應予駁回。
據上論結，應依刑事訴訟法第368條、第369條第1項前段、第364
條、第299條第1項前段，判決如主文。
本案經檢察官許怡萍提起公訴，檢察官邱柏峻提起上訴，檢察官
許月雲到庭執行職務。
中　　華　　民　　國　　111 　年　　6 　　月　　2 　　日
                  刑事第八庭    審判長法  官  邱明弘
                                      法  官  陳松檀 
                                      法  官  林書慧
以上正本證明與原本無異。
不得上訴。
中　　華　　民　　國　　111 　年　　6 　　月　　2 　　日
　　　　　　　　　　　　　　　　　　　書記官  林昭吟

◎、附錄本判決論罪科刑法條：
《中華民國刑法第341條》
意圖為自己或第三人不法之所有，乘未滿十八歲人之知慮淺薄，
或乘人精神障礙、心智缺陷而致其辨識能力顯有不足或其他相類
之情形，使之將本人或第三人之物交付者，處5年以下有期徒刑
、拘役或科或併科50萬元以下罰金。
以前項方法得財產上不法之利益或使第三人得之者，亦同。
前二項之未遂犯罰之。
《中華民國刑法第339條之2》
意圖為自己或第三人不法之所有，以不正方法由自動付款設備取
得他人之物者，處3年以下有期徒刑、拘役或30萬元以下罰金。
以前項方法得財產上不法之利益或使第三人得之者，亦同。
前二項之未遂犯罰之。